臺灣彰化地方法院刑事判決　　　　　　　96年度訴字第1585號
公　訴　人　臺灣彰化地方法院檢察署檢察官
被　　　告　甲○○
選任辯護人　涂芳田律師
上列被告因偽造文書等案件，經檢察官提起公訴（96年度偵緝字
第148號），本院裁定依簡式審判程序判決如下：
    主  文
甲○○共同連續犯行使偽造私文書罪，處有期徒刑壹年，減為有
期徒刑陸月，如易科罰金，以銀元參佰元即新臺幣玖佰元折算壹
日。
彰化縣埔鹽鄉調解委員會91年民調字第43號調解書上偽造之「廖
述正」署押壹枚，沒收之。
    事  實
一、緣甲○○於民國90年8月間某日，以新臺幣（下同）99萬9千
    元之價格，向廖耿輝購買登記於其父廖述政名下之車牌號碼
    5P-1748號自小客車（該車係經新安產物保險股份有限公司
    〈下稱新安公司〉承保全險，保險期間自90年7月27日起至
    91年7月27日止），並取走該車，惟並未辦理過戶手續。
二、詎甲○○竟與其前妻陳秀專及廖耿輝、王秉鎰（原名王人玄
    ）等人（前3人均由檢察官另案偵辦中）共同意圖為自己不
    法之所有，推由甲○○於91年2月8日晚上8時許，與陳秀專
    分別駕駛5P-1748號及8Q-4203號自小客車，至彰化縣埔鹽鄉
    ○○路94之10號前，虛構車禍事故現場，俟上開車輛均擺設
    至定點後，由甲○○電話聯繫王秉鎰前來現場，甲○○並指
    示王秉鎰（由檢察官另案偵辦中）乘坐於5P-1748號之自小
    客車內，等警察前來處理時，須向警察偽稱係發生車禍之當
    事人，並虛構車禍經過。甲○○離開現場後，未幾，時任彰
    化縣警察局溪湖分局埔鹽分駐所警員之謝坤鎮因接獲報案，
    即到場處理，陳秀專與王秉鎰即依先前之謀議內容，向謝坤
    鎮偽稱係發生車禍之當事人，並佯稱：駕駛人王秉鎰於91年
    2月8日晚上9時10分許，駕駛5P-1748號自小客車，沿彰化縣
    埔鹽鄉○○村○○路由東往西行駛，行經番金路94之10號前
    時，因閃避動物而闖入對向車道，致使對向車道由陳秀專所
    駕駛之8Q-4203號自小客車因閃避不及，而撞上路旁電線桿
    ，導致8Q-4203號自小客車車頭受損等情，嗣警員謝坤鎮於
    現場實際勘查後，即繪製A3類道路交通事故調查報告表1紙
    ，並製作道路交通事故談話紀錄表2份。
三、嗣渠等4人於91年2月8日後之某日，為遂行詐領保險金之目
    的，復共同基於行使偽造私文書之概括犯意聯絡，在不詳地
    點，於新安公司汽車保險理賠申請書上，填寫上開虛構之事
    故發生經過、相關車籍資料，並盜用廖述政之印章持以蓋用
    於被保險人簽章欄處，而偽造該私文書，表示係廖述政本人
    欲申請保險理賠之意。繼於91年2月18日，透過匯聯汽車股
    份有限公司鹿港服務廠不知情之服務人員，持以向新安公司
    彰化營業部申請保險理賠45萬元。惟因申請保險理賠須肇事
    雙方當事人如和解書等之相關文件，渠等4人即承前揭行使
    偽造私文書之概括犯意聯絡，由陳秀專與王秉鎰出面，於91
    年3月12日至彰化縣埔鹽鄉調解委員會成立調解，內容其中
    之一為：王秉鎰應賠償付陳秀專52萬元。甲○○於同日亦令
    王秉鎰簽發發票日為91年3月12日、到期日為91年5月12日、
    面額為312,000元之本票1紙，用以取信保險公司及逃避日後
    之刑事追查。嗣於91年3月27日下午，渠等4人即持前揭調解
    書，一同前往新安公司彰化營業部位於彰化縣彰化市○○路
    407號5樓之辦公處所申請保險理賠，並推由甲○○向新安公
    司彰化營業部課長劉建志佯稱：其為車牌號碼5P-1748號自
    小客車之車主廖述政，並在前揭調解書上偽造「廖述政」之
    署押1枚，而偽造該私文書，表示廖述政本人參與並同意該
    次調解內容之意，之後復持以交付劉建志申請保險理賠，致
    新安公司因而陷於錯誤，於91年6月4日將保險金45萬元匯款
    至王秉鎰在彰化第六信用合作社所申設帳號為000000000000
    0之帳戶，王秉鎰隨即於91年6月27日將上開之45萬元及甲○
    ○所提供予王秉鎰開戶之1萬元，計46萬元匯款至陳秀專在
    臺灣中小企業銀行二林分行所申設帳號為00000000000之帳
    戶。嗣經警方循線查獲，始悉上情。
四、案經內政部警政署國道公路警察局第三警察隊報告臺灣彰化
    地方法院檢察署檢察官偵查起訴。
    理  由
一、被告甲○○於準備程式中，先就前揭犯罪事實為有罪之陳述
    ，且所犯係死刑、無期徒刑、最輕本刑為3年以上有期徒刑
    以外之罪，經本院合議庭依刑事訴訟法第273條之1第1項之
    規定，裁定由受命法官獨任進行簡式審判程式，合先敘明。
二、訊據被告甲○○對於上揭犯罪事實坦承不諱，核與證人即共
    犯廖耿輝、王秉鎰於偵查中證述之情節大致相符，並與證人
    劉建志、謝坤鎮、白凱文於偵查中證述之情節一致，此外復
    有彰化縣埔鹽鄉調解委員會91年民調字第43號調解書、新安
    公司汽車保險理賠申請書、內政部警政署刑事警察局96年5
    月29日刑紋字第0960075497號鑑驗書、彰化縣警察局溪湖分
    局埔鹽分駐所A3類道路交通事故調查報告表、王秉鎰所簽發
    之上開本票影本、第一商業銀行匯款通知單影本各1份、談
    話紀錄表2份及照片7張等資料附卷可稽，足徵被告之自白與
    事實相符。綜上，本件事證已臻明確，被告上開犯行堪以認
    定。
三、查被告甲○○行為後，刑法業於94年1月7日修正，於同年2
    月2日公布，並自95年7月1日施行。按行為後法律有變更者
    ，適用行為時之法律，但行為後之法律有利於行為人者，適
    用最有利於行為人之法律，修正後即現行刑法第2條第1項定
    有明文。再按比較新舊法，應就罪刑有關之共犯、未遂犯、
    想像競合犯、牽連犯、連續犯、結合犯，以及累犯加重、自
    首減輕暨其他法定加減原因（如身分加減）與加減例等一切
    情形，綜其全部罪刑之結果而為比較，亦有最高法院95年5
    月23日第8次刑庭會議決議可資參照。查：
 1、刑法第56條連續犯之規定已經刪除，此項刪除雖非犯罪構成
    要件之變更，但顯已影響行為人刑罰之法律效果，應認屬行
    為後法律有變更。而依修正前之規定，連續犯係以1罪論，
    修正後因已無連續犯之規定可循，故應數罪併罰，如此一來
    ，刑度顯將較連續犯為重。是依刑法第2條第1項之規定比較
    新、舊法後，顯以舊法連續犯之規定較有利於被告。
 2、原刑法第55條後段關於牽連犯之規定業已刪除，則被告所犯
    行使偽造私文書及詐欺取財等罪，依新法即須數罪併罰，而
    不若舊法牽連犯之規定有利於被告。
 3、關於易科罰金之折算標準，修正前刑法第41條第1項前段規
    定：「犯最重本刑為5年以下有期徒刑以下之刑之罪，而受6
    個月以下有期徒刑或拘役之宣告，因身體、教育、職業、家
    庭之關係或其他正當事由，執行顯有困難者，得以1元以上3
    元以下折算一日，易科罰金。」又依被告行為時之易科罰金
    折算標準，依修正前之罰金罰鍰提高標準條例第2條（現已
    刪除）之規定，就其原定數額提高為1百倍折算1日。而修正
    後刑法第41條第1項前段規定：「犯最重本刑為5年以下有期
    徒刑以下之刑之罪，而受6個月以下有期徒刑或拘役之宣告
    者，得以新臺幣1千元、2千元或3千元折算1日，易科罰金。
    」是以經比較結果，修正後之規定並非有利於被告。
 4、關於主刑之罰金刑，修正前刑法第33條第5款規定：「罰金
    ：（銀元）1元以上。」，而修正後刑法第33條第5款規定：
    「罰金：新臺幣1千元以上，以百元計算之。」是以經比較
    結果，修正後之規定並非有利於被告。
 5、經就與被告罪刑有關之連續犯、牽連犯、易科罰金之折算標
    準、主刑罰金刑等一切情形，綜合其全部罪刑之結果而為比
    較後，應以修正前之刑法有利於被告，故應依刑法第2條第1
    項前段，適用上述修正前之刑法對被告論罪科刑。
四、是核被告甲○○所為，係犯刑法第216條、第210條之行使偽
    造私文書罪及第339條第1項之詐欺取財罪。又被告偽造署押
    、盜用印章係偽造私文書之階段行為，且偽造私文書之低度
    行為應為行使偽造私文書之高度行為所吸收，均不另論罪。
    再被告就上開犯行，與共犯陳秀專、廖耿輝及王秉鎰間，有
    犯意之聯絡及行為之分擔，均為共同正犯。另其利用不知情
    之匯聯汽車股份有限公司鹿港服務廠服務人員，持偽造之新
    安公司汽車保險理賠申請書向新安公司彰化營業部申請保險
    理賠，為間接正犯。再其連續2次行使偽造私文書犯行，時
    間緊接，所犯構成要件相同，顯係基於概括之犯意反覆所為
    ，為連續犯，應依修正前刑法第56條之規定，以一罪論，並
    加重其刑。至其所犯之上開2罪間，因有方法、目的之牽連
    關係，構成牽連犯，應依修正前刑法第55條之規定，從較重
    之行使偽造私文書罪論處。爰審酌被告以經營中古車買賣為
    業，不思正當方式營利，竟為貪圖不法暴利，而以上開行使
    偽造私文書及施用詐術之方式，詐領保險金，對於保險制度
    之破壞甚鉅，且犯後迄今仍未與新安公司達成和解，賠償新
    安公司之損失，惟念及其犯後坦承犯行，態度尚稱良好等一
    切情狀，量處如主文所示之刑；又本件被告犯罪之時間，係
    在96年4月24日以前，所犯為行使偽造私文書及詐欺取財罪
    ，宣告刑為有期徒刑1年，合於減刑條件，應依中華民國96
    年罪犯減刑條例第2條第1項第3款之規定，減其宣告刑2分之
    1，並依同條例第9條之規定，諭知易科罰金之折算標準。扣
    案之彰化縣埔鹽鄉調解委員會91年民調字第43號調解書上偽
    造之「廖述正」署押1枚，應依刑法第219條之規定宣告沒收
    。
據上論斷，應依刑事訴訟法第299條第1項前段、第273條之1第
1項，刑法第2條第1項前段、第28條、第216條、第210條、第339
條第1項、第219條、（以下為修正前刑法）第56條、第55條、第
41條第1項前段，罰金罰鍰提高標準條例第1條前段、修正刪除前
第2條，中華民國96年罪犯減刑條例第2條第1項第3款、第7條、
第9條，判決如主文。
本案經檢察官郭玄義到庭執行職務。
中　　華　　民　　國　　96　　年　　11　　月　　30　　日
                  臺灣彰化地方法院刑事第七庭
                                  法      官  紀佳良
以上正本證明與原本無異。
如不服本判決，應於判決送達後10日內，向本院提出上訴書狀，
上訴書狀應「敘述具體上訴理由」，並按他造當事人之人數附繕
本。「切勿逕送上級法院」。
告訴人或被害人對於判決如有不服具備理由請求檢察官上訴者，
其上訴期間之計算係以檢察官收受判決正本之日期為準。
中　　華　　民　　國　　96　　年　　12　　月　　3 　　日
                                  書  記  官  詹國立
附錄本案論罪科刑法條：
刑法第210條：
偽造、變造私文書，足以生損害於公眾或他人者，處5年以下有
期徒刑。
刑法第216條：
行使第210條至第215條之文書者，依偽造、變造文書或登載不實
事項或使登載不實事項之規定處斷。
刑法第339條第1項：
意圖為自己或第三人不法之所有，以詐術使人將本人或第三人之
物交付者，處5年以下有期徒刑、拘役或科或併科1千元以下罰金
。
